【裁判字號】    97,上易,41
【裁判日期】    970327
【裁判案由】    違反毒品危害防制條例
【裁判全文】
臺灣高等法院花蓮分院刑事判決          97年度上易字第41號
上  訴  人  臺灣花蓮地方法院檢察署檢察官
被      告  甲○○
                      7號
上列上訴人因被告違反毒品危害防制條例案件，不服臺灣花蓮地
方法院96年度花易字第55號中華民國97年 2月15日第一審判決（
聲請簡易判決處刑案號：臺灣花蓮地方法院檢察署96年度毒偵字
第653號、96年度偵字第3959號），提起上訴，本院判決如下：
    主  文
上訴駁回。
    理  由
一、本案經本院審理結果，認第一審判決為公訴不受理之諭知，
    核無不當，應予維持，並引用第一審判決書記載之證據及理
    由。
二、檢察官上訴意旨略以：被告甲○○於民國（下同）87年間初
    犯施用毒品案件，經觀察勒戒執行完畢釋放後，5 年內已有
    再犯施用毒品罪，除送強制戒治外並經判處罪刑在案。本次
    被告施用毒品時間為96年8月13日，雖在初犯釋放5年以後，
    仍與5年內再犯之情形有別。依最高法院95年度第7次刑事庭
    會議決議，本件聲請簡易判決處刑，並無違誤。原審判決公
    訴不受理，適用法律自有違誤，應與撤銷改判等語。
三、按最高法院95年度第 7次刑事庭會議決議：「毒品危害防制
    條例於九十二年七月九日修正公布，自九十三年一月九日施
    行，其中第二十條、第二十三條將施用毒品之刑事處遇程序
    ，區分為『初犯』及『五年內再犯』、『五年後再犯』。依
    其立法理由之說明：『初犯』，經觀察、勒戒或強制戒治後
    ，應為不起訴處分或不付審理之裁定；經觀察、勒戒或強制
    戒治執行完畢釋放後，『五年內再犯』者，因其再犯率甚高
    ，原實施之觀察、勒戒及強制戒治既已無法收其實效，爰依
    法追訴或裁定交付審理。至於經觀察、勒戒或強制戒治執行
    完畢釋放後，『五年後再犯』者，前所實施之觀察、勒戒或
    強制戒治已足以遮斷其施用毒品之毒癮，為期自新及協助其
    斷除毒癮，仍適用『初犯』規定，先經觀察、勒戒或強制戒
    治之程序。從而依修正後之規定，僅限於『初犯』及『五年
    後再犯』二種情形，始應先經觀察、勒戒或強制戒治程序。
    倘被告於五年內已再犯，經依法追訴處罰，縱其第三次（或
    第三次以上）再度施用毒品之時間，在初犯經觀察、勒戒或
    強制戒治執行完畢釋放五年以後，已不合於『五年後再犯』
    之規定，且因已於『五年內再犯』，顯見其再犯率甚高，原
    實施觀察、勒戒或強制戒治，已無法收其實效，即應依該條
    例第十條處罰」，係對於92年7月9日修正公布，93年1月9日
    施行之毒品危害防制條例中第20條、第23條關於「初犯」及
    「五年內再犯」、「五年後再犯」所表示之法律見解。至修
    正前施用毒品，經觀察、勒戒或強制戒治執行完畢釋放後，
    「五年內再犯」者，因與修正後施用毒品，經觀察、勒戒或
    強制戒治執行完畢釋放後，「五年內再犯」之法律效果，並
    不相同，不能等同視之，自不待言。
四、經查：本件被告甲○○前因施用毒品案件，經原法院以87年
    度毒聲字第 190號裁定送勒戒處所觀察、勒戒後，認無繼續
    施用毒品之傾向，而於87年11月24日釋放出所，並經臺灣花
    蓮地方法院檢察署檢察官以87年度偵字第3147號為不起訴處
    分確定。被告又於上開觀察、勒戒執行完畢釋放後 5年內，
    於89年間再因施用毒品案件，經原法院以89年度毒聲字第10
    73號裁定送勒戒處所觀察、勒戒後，因認有繼續施用毒品之
    傾向，經裁定令入戒治處所施以強制戒治，並由判處判處有
    期徒刑 6月確定，嗣其強制戒治於90年12月27日執行完畢。
    被告上開 2次施用毒品案件，均係發生在毒品危害防制條例
    於92年7月9日修正公布，93年1月9日施行前，與上開最高法
    院決議所表示之法律見解情形，並不相同，此分別有最高法
    院97年度台非字第34、57、86號等判決可資參照。故原審為
    公訴不受理之諭知，經核並無不當。檢察官引最高法院95年
    度第 7次刑事庭會議決議為據，提起上訴，並無理由，應予
    駁回。
據上論斷，應依刑事訴訟法第 373條、第368條、第372條，判決
如主文。
中    華    民    國    97    年    3     月    27    日
                        審判長法  官  何方興
                              法  官  林鳳珠
                              法  官  林德盛
以上正本證明與原本無異。
本件不得上訴。
                              書記官  劉妙娘
中    華    民    國    97    年    3     月    27    日


司法院資訊處製作；財團法人民間司法改革基金會備份。
